臺灣臺北地方法院刑事判決
111年度原易字第5號
公  訴  人  臺灣臺北地方檢察署檢察官
被      告  古士杰



選任辯護人  劉薰蕙律師
上列被告因性騷擾防治法案件，經檢察官提起公訴（111年度偵
字第3137號），本院判決如下：
    主  文
古士杰無罪。
    理  由
一、公訴意旨略以：被告古士杰於民國111年1月3日上午8時33分
    許，在臺北市大安區捷運忠孝新生站内上車搭乘捷運板南線
    往忠孝復興站方向時，見AW000-H111004（真實姓名年籍詳
    卷，下稱A女 ）在其前方走進捷運車廂内，竟意圖性騷擾，
    尾隨A女 進入車廂内，乘A女 不及抗拒之際而以徒手方式，
    由下往上用力掐、捏A女 右側臀部，以此方式對A女 為性騷
    擾得逞。嗣A女 當場質問被告，並按車廂内緊急按鈕請求處
    理，經捷運公司人員在忠孝復興站帶回被告與A女 並報警處
    理，而查獲上情。因認被告所為涉犯性騷擾防治法第25條第
    1項之性騷擾罪嫌云云。
二、按行政機關、司法機關及軍法機關所製作必須公示之文書，
    不得揭露性侵害犯罪被害人之姓名、出生年月日、住居所及
    其他足資識別被害人身分之資訊；而性侵害犯罪，係指觸犯
    刑法第221條至第227條、第228條、第229條、第332條第2項
    第2款、第334條第2項第2款、第348條第2項第1款及其特別
    法之罪，性侵害犯罪防治法第12條第2項、第2條第1項分別
    定有明文。是查本案被告被訴違反性騷擾防治法第25條之罪
    嫌，屬性侵害犯罪防治法所稱之特別法，故本案判決關於A
    女 之姓名應予以隱匿，以免揭露被害人身分，先予敘明。
三、次按犯罪事實應依證據認定之，無證據不得認定犯罪事實；
    不能證明被告犯罪或其行為不罰者，應諭知無罪之判決，刑
    事訴訟法第154條第2項、第301條第1項分別定有明文。又按
    認定不利於被告之事實，須依積極證據，苟積極證據不足為
    不利於被告事實之認定時，即應為有利被告之認定，更不必
    有何有利之證據（最高法院30年上字第816號判決意旨參照
    ）。另事實之認定，應憑證據，如未能發現相當證據，或證
    據不足以證明，自不能以推測或擬制之方法，為裁判基礎；
    認定犯罪事實，所憑之證據，雖不以直接證據為限，間接證
    據亦包括在內，然無論直接或間接證據，其為訴訟上之證明
    ，須於通常一般之人均不致於有所懷疑，而得確信其為真實
    之程度者，始得據之為有罪之認定，倘其證明尚未達到此一
    程度，而有合理性懷疑之存在時，即無從為有罪之認定（最
    高法院40年台上字第86號、76年台上字第4986號判決意旨參
    照）。而被害人之為證人，與通常一般第三人之為證人不侔
    。被害人就被害經過所為之陳述，其目的在於使被告受刑事
    訴追處罰，與被告處於絕對相反之立場，其陳述或不免渲染
    、誇大。是被害人縱立於證人地位具結而為指證、陳述，其
    供述證據之證明力仍較與被告無利害關係之一般證人之陳述
    為薄弱。從而，被害人就被害經過之陳述，除須無瑕疵可指
    ，且須就其他方面調查又與事實相符，亦即仍應調查其他補
    強證據以擔保其指證、陳述確有相當之真實性，而為通常一
    般人均不致有所懷疑者，始得採為論罪科刑之依據，非謂被
    害人已踐行人證之調查程序，即得恝置其他補強證據不論，
    逕以其指證、陳述作為有罪判決之唯一證據（最高法院95年
    度台上字第6017號判決意旨參照）。參以刑事訴訟法第161
    條第1項亦規定，檢察官就被告犯罪事實，應負舉證責任，
    並指出證明之方法，是檢察官對於起訴之犯罪事實，應負提
    出證據及說服之實質舉證責任，倘其所提出之證據，不足為
    被告有罪之積極證明，或其指出證明之方法，無從說服法院
    以形成被告有罪之心證，基於無罪推定之原則，自應為被告
    無罪判決之諭知（最高法院92年台上字第128號判決意旨參
    照）。
四、再犯罪事實應依證據認定之，無證據不得認定犯罪事實；有
    罪之判決書應於理由內記載認定犯罪事實所憑之證據及其認
    定之理由，刑事訴訟法第154條第2項及第310條第1款分別定
    有明文。而犯罪事實之認定，係據以確定具體的刑罰權之基
    礎，自須經嚴格之證明，故其所憑之證據不僅應具有證據能
    力，且須經合法之調查程序，否則即不得作為有罪認定之依
    據。倘法院審理之結果，認為不能證明被告犯罪，而為無罪
    之諭知，即無前揭第154條第2項所謂「應依證據認定」之犯
    罪事實之存在。因此，同法第308條前段規定，無罪之判決
    書只須記載主文及理由。而其理由之論敘，僅須與卷存證據
    資料相符，且與經驗法則、論理法則無違即可，所使用之證
    據亦不以具有證據能力者為限，即使不具證據能力之傳聞證
    據，亦非不得資為彈劾證據使用。故無罪之判決書，就傳聞
    證據是否例外具有證據能力，本無須於理由內論敘說明（最
    高法院100年度台上字第2980號判決意旨參照）。本案既認
    不能證明被告此部分犯罪，揆之前開說明，自無庸就本判決
    此部分所引證據是否具有證據能力加以論析。
五、公訴意旨認被告涉犯性騷擾防治法第25條第1項之性騷擾罪
    嫌，無非係以被告之供述、A女 之指述、捷運車廂監視器錄
    影畫面截圖、臺灣臺北地方檢察署檢察事務官勘驗捷運車廂
    監視器錄影畫面所製作之勘驗報告暨截圖為其主要論據，訊
    據被告固不否認於上開時間，在臺北市大安區捷運忠孝新生
    站内上車搭乘捷運板南線往忠孝復興站方向時，站在同車廂
    A女 身後，惟堅詞否認有何性騷擾犯行，辯稱：當時為上班
    時間，伊左手拿筆電包，右肩側背隨行包包，伊進入捷運車
    廂後，因為車廂內很擁擠，伊將原本右肩側背的隨行包包移
    置到伊身體正前方，且隨行包包內有貴重物品，所以伊的右
    手移到隨行包包前方護住伊的包包，伊的隨行包包或右手背
    可能不小心觸碰到A女 的臀部，但伊並沒有刻意摸、掐A女 
    臀部等語。辯護人則以：㈠從車廂內監視器錄影畫面的內容
    觀之，並無法看出被告有任何摸或掐告訴人屁股的動作。㈡
    於捷運行進時，本來就有可能因車廂移動造成站立的乘客晃
    動，故被告不小心碰到A女 ，尚與常情無違。㈢案發當時為
    人潮巔峰之上班時間，被告豈有可能冒引起周圍人潮側目、
    無法逃脫、影響被告自己上班時間之風險偷掐A女 。㈣被告
    在車廂內係以右手護著肩背的包包，左手提著筆電包，且被
    告正在往車廂內移動，被告豈有可能伸出手對A女 為掐屁股
    之行為。㈤A女 於警詢時稱A女 案發時有質問被告為什麼摸
    她屁股，於偵查時卻稱被告是掐她屁股，於本院審理時再稱
    被告是摳她屁股，而摸、掐、摳之文字意義上並非相同，A
    女 前後所述不一，又A女 於本院審理時稱其自身穿著為及
    膝長裙，與監視器畫面所示A女 裙子長度未及膝之客觀情狀
    不符，故A女 之指述不足採信。㈥本案僅有A女 之單一指述
    ，並無其他積極證據佐證，A女 之指述不得作為認定被告有
    罪之唯一證據。㈦本案經被告任職公司作出性騷擾事件裁定
    ，裁定結果為性騷擾行為不成立，顯見被告沒有性騷擾行為
    。㈧被告有交往七年的女友，被告不可能在感情穩定的情況
    下，為本案之犯行等語，為被告利益辯護。
六、經查：
　㈠被告於上開時間，在臺北市大安區捷運忠孝新生站内上車搭
    乘捷運板南線往忠孝復興站方向時，站在同車廂A女 後方一
    節，業據被告於警詢及本院審理中所自承（見111偵3137卷
    第10至11頁、本院卷第47頁），及經A女 於警詢及本院審理
    中指述明確（見111偵3137不公開卷第14頁、本院卷第122至
    123頁），復有車廂內監視器錄影畫面勘驗筆錄、勘驗截圖
    在卷可稽（見本院卷第44至45、51至52頁），是此部分之事
    實，首堪認定。
　㈡就本件之案發經過，經本院於審理中勘驗案發時之捷運車廂
    監視器錄影畫面，製有勘驗筆錄如下：「
　　檔案名稱：2022_01_03_08_25_09（1）
　　檔案時間：8分16秒至10分10秒
　　⒈檔案時間8分16秒，捷運到站停靠，車廂內可見乘客眾多而
      擁擠，彼此緊密站立；畫面右上方一名黑色長髮、戴紅色
      口罩之女子從車向外走入（以下稱A女 ）。
　　⒉檔案時間8分16秒，畫面左上方從車廂門外走入一名黑色短
      髮、戴藍色口罩之男子（以下稱甲男）。
　　⒊檔案時間8分22秒，A女 面向鏡頭貼在畫面上方；甲男從門
      外走入後，腳步一頓、身體一沉，面向鏡頭，以身體右側
      在前，側身之姿勢進入車廂。
　　⒋檔案時間8分22秒，甲男站在A女 左後方，兩人除頭部以外
      ，其餘身體部位均遭人群擋住，無法清晰辨識。
　　⒌檔案時間8分23秒，A女 猛然向左後方轉頭觀看甲男。
　　⒍檔案時間8分24秒，甲男與A女 一起低頭觀看。
　　⒎檔案時間8分30秒，A女 一直與甲男對話，甲男伸出左手拉
      動左肩背帶。
　　⒏檔案時間8分37秒，甲男側耳聽後點頭示意；捷運列車發動
      。
　　⒐檔案時間8分39秒，A女 越過甲男伸手按向車廂緊急按鈕。
　　⒑檔案時間9分7秒，車廂不斷搖晃，甲男伸出左手拉住把手
      。
　　⒒檔案時間10分4秒，捷運列車到站，甲男左手抓住右肩上背
      帶；A女 站在甲男右側面向車門。
　　⒓檔案時間10分7秒，甲男高舉雙手，走出車門。
　　⒔檔案時間10分10秒，A女 走出車門，直至本段檔案14分58
      秒結束。」（見本院卷第44至45頁）
　  由上開勘驗筆錄中，顯示A女 與被告先後進入捷運車廂，被
    告站立在A女 後方，嗣A女 有回頭與被告爭執，並按下車廂
    緊急按鈕等情，然尚難憑捷運車廂監視器錄影畫面，即認定
    被告涉犯本案。
　㈢又A女 於警詢、偵查時均稱：伊當時剛進車廂沒多久，就感
    覺到伊背後有人用手由下往上掐我的中間偏右邊屁股，而且
    是有力道的掐不是不小心碰到的那種云云（見110偵3137不
    公開卷第14頁，110偵3137卷第58頁）；嗣於本院審理時稱
    ：於捷運列車行進時，感覺到有人以手指摳伊的屁股，直接
    從下面摳屁股裡面，不是從衣服間接碰到伊云云（見本院卷
    第123至125頁），則A女 就本件性騷擾之行為態樣前後證述
    略有出入，當時案發經過如何，仍非無疑。復參以被告於警
    詢、檢察官偵查及本院審理時均供稱：伊將原本右肩側背的
    隨行包包移置到伊身體正前方，且隨行包包內有貴重物品，
    所以伊的右手移到隨行包包前方護住伊的包包，伊的隨行包
    包或右手背可能不小心觸碰到A女 的臀部等語（見111偵313
    7卷第10至11、40頁、本院卷第46、129至130頁），經本院
    於審理時勘驗員警密錄器之錄影畫面，顯示從員警在捷運站
    內示意被告跟隨員警回派出所起，至被告坐上警車前，被告
    均以右肩側背黑色手提包，左手持黑色手提包，有本院勘驗
    筆錄在卷可佐（見本院卷第138至139頁），是被告所辯，尚
    非全然無稽。且觀諸前開捷運車廂監視器錄影畫面之勘驗筆
    錄內容，可見案發當時車廂內人潮擁擠，並因列車行進而有
    車廂搖晃之情形，實難排除被告及辯護人所辯係因被告之右
    手護住身前之隨行包包及車廂晃動，而有隨行包包或右手背
    不小心觸碰A女 臀部之可能。從而，本院尚難僅憑A女 上開
    具有瑕疵之指述，即遽為不利於被告之認定。
七、綜上所述，依公訴人所舉之證據，僅能證明A女 與被告先後
    進入捷運車廂，被告站立在A女 後方，嗣A女 有回頭與被告
    爭執，並按下車廂緊急按鈕之情形，然就被告有無對A女 為
    性騷擾犯行，僅有A女 之單一指述，尚未達於通常一般之人
    均不致有所懷疑，而得確信其為真實之程度，無從形成被告
    有罪之確信。此外，復查無其他積極證據足認被告確有公訴
    意旨所指犯行，應認不能證明犯罪，自應為被告無罪之諭知
    。
據上論斷，應依刑事訴訟法第301條第1項前段，判決如主文。
本案經檢察官郭郁提起公訴，經檢察官周慶華到庭執行職務。
中　　華　　民　　國　 111　　年　　11　　月　　29　　日
　　　　　　　　　刑事第四庭    法　官　曾名阜
上正本證明與原本無異。 
如不服本判決應於收受送達後20日內向本院提出上訴書狀，並應
敘述具體理由；其未敘述上訴理由者，應於上訴期間屆滿後20日
內向本院補提理由書（均須按他造當事人之人數附繕本）「切勿
逕送上級法院」。告訴人或被害人如對於本判決不服者，應具備
理由請求檢察官上訴，其上訴期間之計算係以檢察官收受判決正
本之日期為準。 因疫情而遲誤不變期間，得向法院聲請回復原
狀。
                                書記官  李宜蓁
　　　　　　　　　　　　　　　　　　　　　
中　　華　　民　　國　　111 　年　　11　　月　　30　　日